【裁判字號】    99,監宣,105
【裁判日期】    990621
【裁判案由】    監護宣告
【裁判全文】
臺灣臺南地方法院民事裁定             99年度監宣字第105號
聲  請  人  乙○○
上列聲請人聲請對丙○○○為監護宣告事件，本院裁定如下：
    主    文
宣告丙○○○（女，民國○○年○月○日生，身分證統一編號：Ｚ000
000000號，住臺南縣鹽水鎮岸內里7鄰松子13號）為受監護宣
告之人。
選定聲請人乙○○（民國○○年○○月○○日生，身分證統一編號：Ｚ0
00000000號，住臺中市○區○○里○○鄰○○街4號）為受監護宣
告之人丙○○○之監護人。
指定甲○○（民國○○年○月○○日生，身分證統一編號：Ｚ00000000
0號，住雲林縣斗南鎮○○里○鄰○○路80號）為會同開具財產清
冊之人。
聲請程序費用由受監護宣告之人丙○○○負擔。
    理    由
一、按對於因精神障礙或其他心智缺陷，致不能為意思表示或受
    意思表示，或不能辨識其意思表示之效果者，法院得因本人
    、配偶、四親等內之親屬、最近一年有同居事實之其他親屬
    、檢察官、主管機關或社會福利機構之聲請，為監護之宣告
    ，民法第14條第1項定有明文。次按受監護宣告之人應置監
    護人。法院為監護之宣告時，應依職權就配偶、四親等內之
    親屬、最近一年有同居事實之其他親屬、主管機關、社會福
    利機構或其他適當之人選定一人或數人為監護人，並同時指
    定會同開具財產清冊之人，民法第1110條、第1111條第1項
    亦定有明文。
二、本件聲請意旨略以：聲請人為丙○○○（女，民國○○年○月○
    日生，身分證統一編號：Ｚ000000000號，住臺南縣鹽水鎮岸
    內里7鄰松子13號）之兒子，丙○○○前於99年3月4日因
    跌倒致意識不清，已不能為意思表示或受意思表示，或不能
    辨識其意思表示之效果，聲請人為此爰聲請鈞院對丙○○○
    為監護宣告，且選定聲請人為丙○○○之監護人，並指定丙
    ○○○之女兒甲○○為會同開具財產清冊之人等語。
三、經查：
  （一）聲請人係丙○○○之兒子，業據其提出戶籍謄本2件在
        卷可憑，揆諸上開規定，本件聲請人聲請對丙○○○為
        監護之宣告，自屬有據。
  （二）又聲請人主張丙○○○前於99年3月4日因跌倒致意識不
        清，已不能為意思表示或受意思表示，或不能辨識其意
        思表示之效果之事實，業據聲請人提出奇美醫院柳營分
        院診斷證明書正本1件、影本3件為證，且本院於99年6
        月4日在鑑定人財團法人臺灣省私立台南仁愛之家附設
        精神療養院醫師施仁雄面前訊問丙○○○，丙○○○對
        問話無法回答，又鑑定醫師對丙○○○為精神鑑定結果
        認：「一般醫學檢查：個案意識呈木訥狀態，對問話無
        法回答，必須靠他人協助下可進食、以鼻胃管幫忙進食
        ，四肢變形無力，無法自我行動，大小便及個人衛生須
        他人完全協助。精神檢查方面：個案的注意力、判斷能
        力、對人、時、地的定向感、記憶能力、計算能力及抽
        象思考能力均有明顯缺失。並有因心智缺陷，致不能為
        意思表示或受意思表示，亦不能辨識其意思表示之效果
        者。鑑定判定：基於受鑑定人有失智症致不能為意思表
        示或受意思表示，不能辨識其意思表示之效果，且接受
        治療後回復可能性甚低，因而不能管理自己財產，可為
        監護宣告。」等語，有本院99年6月4日監護宣告訊問筆
        錄1件在卷可憑，是聲請人聲請對丙○○○為監護宣告
        為有理由，應予准許。
四、次查，受監護宣告人丙○○○之配偶陳和已死亡，丙○○○
    之事務向由聲請人負責處理，丙○○○之子女陳天明、陳朝
    祥、甲○○均同意由聲請人擔任丙○○○之監護人、由甲○
    ○擔任會同開具財產清冊之人等情，業經聲請人陳明在卷可
    按，並有戶籍謄本數件、除戶謄本1件、親屬團體會議紀錄1
    件附卷可憑，堪予認定。本院審酌聲請人係受監護宣告人丙
    ○○○之子，與丙○○○關係最為親近，平常即負責處理丙
    ○○○之事務，聲請人有意願擔任丙○○○之監護人，且丙
    ○○○之其他子女亦均同意由聲請人擔任丙○○○之監護人
    ，因認由聲請人擔任丙○○○之監護人，最能符合丙○○○
    之最佳利益，為此爰選定聲請人為受監護宣告人丙○○○之
    監護人；又甲○○係受監護宣告人丙○○○之女兒，衡情甲
    ○○應會本於受監護宣告之人丙○○○之最佳利益，與監護
    人共同開具財產清冊，且甲○○亦願意擔任會同開具財產清
    冊之人，是爰指定甲○○為會同開具財產清冊之人，以利監
    護事宜之執行。
五、依民事訴訟法第608條第1項，裁定如主文。
中    華    民    國    99    年    6     月    21    日
                   家事法庭   法  官  葉惠玲
以上正本係照原本作成。
如不服本裁定關於選定監護人及指定會同開具財產清冊之人等部
分，應於送達後十日內向本院提出抗告狀，並繳納抗告費新臺幣
1,000元；其餘關於宣告監護之部分，不得抗告。
中    華    民    國    99    年    6     月    21    日
                              書記官  謝麗首

司法院資訊處製作；財團法人民間司法改革基金會備份。
